# 接受投资机构带回购义务的投资，会计如何处理？

提问人：musha0414 时间：2021-12-06 09:59:41
陈老师您好，有个问题咨询下： 1 ，背景。公司接受投资机构的投资（ 5000 万元），投资机构持股比例5%以内，公司及实控人对投资机构这笔投资负有回购义务（ 2024 年未能上市则触发回购，回购金额按本金+年化6%利息），目前正在股改过程中。 2 ，问题。《监管规则适用指引——会计类第 1 号》中提到“从被投资方角度看，由于被投资方存在无法避免的向投资方交付现金的合同义务，应分类为金融负债进行会计处理。”请问这个怎么理解？对有回购的投资是要确认一项负债减少净资产？这个回购的可能性，在股改时点是难以估计，还能确认负债么？

回答人：chenyiwei
根据《企业会计准则第 37 号——金融工具列报（ 2017 年修订）》第十一条：“除根据本准则第三章分类为权益工具的金融工具外，如果一项合同使发行方承担了以现金或其他金融资产回购自身权益工具的义务，即使发行方的回购义务取决于合同对手方是否行使回售权，发行方应当在初始确认时将该义务确认为一项金融负债，其金额等于回购所需支付金额的现值（如远期回购价格的现值、期权行权价格的现值或其他回售金额的现值）。
如果最终发行方无需以现金或其他金融资产回购自身权益工具，应当在合同到期时将该项金融负债按照账面价值重分类为权益工具。”
上述金融负债的确认，并不考虑实际被要求回购的可能性，只要存在被要求回购的合同义务，就应确认金融负债。该项金融负债只有在对应的现时义务解除时才能终止确认并转回资本公积。
在接受包含对赌条款的投资款时，除了按照常规方法确认实收资本和资本公积的增加以外，还应同时按照接受投资的金额，借记“资本公积（资本溢价或股本溢价）”，贷记其他应付款（回购义务）。在回购义务存续期间，逐年按照合同约定的利率计提该项负债的利息，借记“财务费用——利息支出”，贷记其他应付款（回购义务）。后续如果回购义务实际解除，则在解除该义务时，按照其他应付款（回购义务）的余额（本息之和）转入资本公积（资本溢价或股本溢价），不能冲回前期累积确认的利息费用。